【裁判字號】    95,台上,1519
【裁判日期】    950323
【裁判案由】    殺人
【裁判全文】
最高法院刑事判決            九十五年度台上字第一五一九號
    上  訴  人  甲○○
                        5樓.
                乙○○
                        5樓.
    共      同
    選任辯護人  莊崇意律師
上列上訴人等因殺人案件，不服台灣高等法院台中分院中華民國
九十五年一月十七日第二審更審判決（九十四年度上重更(二)字第
六二號，起訴案號：台灣台中地方法院檢察署九十二年度偵字第
一八二七八、二０四五一號），提起上訴，本院判決如下：
    主  文
原判決撤銷，發回台灣高等法院台中分院。
    理  由
本件原判決撤銷第一審關於上訴人甲○○、乙○○殺人部分之判
決，改判依想像競合犯之例，從一重分別論處甲○○、乙○○共
同殺人各罪刑（各處無期徒刑，均褫奪公權終身），固非無見。
惟按刑法上之共同正犯，雖應就全部犯罪結果負其責任，但科刑
時，仍應以行為人之責任為基礎，並審酌刑法第五十七條各款情
狀，為各被告量刑輕重之標準，並非必須科以同一之刑（本院四
十七年台上字第一二四九號、五十年台上字第一一三一號判例意
旨參照）。本件本院前發回意旨已指明：如乙○○確應與甲○○
負共同正犯之責任，因本件下手實施者為甲○○，且乙○○於本
件發生前之民國九十二年七月三日經醫師判定患憂鬱症，開始接
受諮詢治療並每日服用Fluoxetine 20 毫克劑量，每日早晚各服
用一劑，如屬實情，均量處乙○○、甲○○相同之刑，與行為人
之責任基礎及刑法第五十七條所規定應審酌科刑輕重之標準，不
盡相符等語，乃原判決對於甲○○與乙○○實施本件犯罪行為之
差異性，即其等行為責任基礎並不完全相同，猶未審認，仍量處
同一之刑，其量刑違反刑法第五十七條規定之意旨，仍然存在，
難謂無適用法則不當及判決理由不備之違法。又原判決對於上訴
人甲○○之辯解略以：伊購買汽車之目的，是要自殺用，地點尚
未決定，只要找個空曠的地方就可以自殺，是全家都要自殺，伊
分裝汽油是方便帶在車內自殺，放火是突發行為，因乙○○向馬
伊妘收取房租時，不滿戴明文夫婦有意買受該房屋，而有被騙的
感覺，質問後起爭執，伊見狀一時失去理智，才將原欲自殺用的
汽油全數推進屋內予以點燃等語，以甲○○在警、偵訊時，已自
白要以購買之汽油燒房子等語，乙○○之遺書復載明：「我們夫
婦倆實在氣不過，所以只好與房子共存亡，也不會讓陳樹龍有好
日子過」，及渠等如僅係要在車內自殺，顯無將六桶半之汽油，
用推車乘坐電梯由五樓至一樓拿到戴明文承租處之必要為論據，
指駁其辯解，原非無見。但依乙○○所寫之遺書，其真意如係「
要與房子共存亡」，甲○○為何要將三桶汽油留在租用之車內，
並將其子女二人整裝帶至車內安頓，而於乙○○與馬伊妘爭吵時
，為何對乙○○說走了，走了，不要再講了等語，則甲○○、乙
○○事先是否確有要與房子共存亡之真意，不無疑問。究竟該遺
書上所謂「要與房子共存亡」，是要與何房子共存亡，其真意為
何，允宜再加研求，遽採為認定乙○○亦有共同放火及殺人之基
礎，尚嫌速斷。上訴意旨指摘原判決不當，尚非全無理由，應認
仍有撤銷發回更審之原因。
據上論結，應依刑事訴訟法第三百九十七條、第四百零一條，判
決如主文。
中    華    民    國  九十五  年    三    月  二十三  日
                      最高法院刑事第五庭
                          審判長法官  莊  登  照
                                法官  洪  明  輝
                                法官  黃  一  鑫
                                法官  林  秀  夫
                                法官  徐  昌  錦
      本件正本證明與原本無異
                                      書  記  官
中    華    民    國  九十五  年    三    月   三十   日
                                                      Ｑ


司法院資訊處製作；財團法人民間司法改革基金會備份。
